臺灣臺中地方法院刑事判決　　　　　　 96年度交訴字第257號
公　訴　人　臺灣台中地方法院檢察署檢察官
被　　　告　乙○○
上列被告因公共危險等案件，經檢察官提起公訴（96年度偵字第
19000號），本院判決如下：
    主    文
乙○○服用酒類，不能安全駕駛動力交通工具而駕駛，累犯，處
拘役伍拾日，如易科罰金，以新臺幣壹仟元折算壹日；又駕駛動
力交通工具肇事，致人傷害而逃逸，累犯，處有期徒刑柒月。
被訴過失傷害部分公訴不受理。
    犯罪事實
一、乙○○前於民國92年間，因竊盜案件經本院以92年度簡字第
    188號判處有期徒刑5月確定，甫於93年9月29日執行完畢。
    詎其仍不知悔改，於96年7月28日15時至22時許，在台中縣
    新社鄉農會附近飲酒後，已達於不能安全駕駛之狀態，仍於
    酒後駕駛車牌號碼OD-0123號自小客車返家。於同日23時15
    分許，行經台中縣新社鄉○○路與東新路口時，因酒後操控
    能力降低，撞擊甲○○○騎乘、沿興安路由北往南方向即往
    中興嶺方向直行之車牌號碼SP9-975號輕型機車，致甲○○
    ○人車倒地，受有右肘3×2公分、右膝3×2公分、右足踝3
    ×2公分，及左足2×2公分挫傷等傷害（傷害部分未具告訴
    ，詳如後述）。乙○○發覺肇事後，雖搖下車窗詢問甲○○
    ○「有沒有怎樣」，但未待甲○○○回應，也未給予甲○○
    ○必要之救護，旋即基於肇事逃逸之犯意，駕駛上開自小客
    車離開現場，經甲○○○記下車號後，報警處理。乙○○於
    離開肇事現場後，因不勝酒力，在距離肇事現場2公里（車
    程約10分鐘）之新社鄉中129線1.5公里處停車熟睡，為嗣後
    追躡而至之甲○○○之子發覺，報警當場查獲，經警於翌日
    （即96年7月29日凌晨2時35分許，對乙○○施以呼氣酒精濃
    度測試，測得其呼氣酒精濃度高達每公升0.87毫克。
二、案經台中縣警察局東勢分局報請台灣台中地方法院檢察署檢
    察官偵查起訴。
    理    由
甲、有罪部分：
一、證據能力部分：按被告以外之人（包括證人、鑑定人、告訴
    人、被害人及共同被告等）於審判外之陳述雖不符刑事訴訟
    法第159條之1至之4等4條之規定，而經當事人於審判程序同
    意作為證據，法院審酌該言詞陳述或書面陳述作成時之情況
    ，認為適當者，亦得為證據；又當事人、代理人或辯護人於
    法院調查證據時，知有刑事訴訟法第159條第1項不得為證據
    之情形，而未於言詞辯論終結前聲明異議者，視為有前項之
    同意，同法第15 9條之5定有明文。本件證人甲○○○先後
    於96年7月29日及96年9月27日之警詢筆錄、東勢鎮農會附設
    醫院診斷證明書（警卷第9頁）、呼氣酒精濃度測試單（警
    卷第10頁）、刑法第185條之3案件測試觀察紀錄表（警卷第
    11頁）、道路交通事故調查報告表（警卷第14-17頁）、被
    告所駕駛之車輛照片、現場照片、被害人甲○○○騎乘之機
    車照片（警卷第17-20頁）、員警林俊仁製作之被告停放車
    輛與肇事地點相關位置圖（本院卷第27頁）、沿途照片12張
    （本院卷第28-30頁）等，均係被告以外之人審判外之陳述
    及書面陳述，經本院審理時予以提示並告以要旨，且經檢察
    官及被告表示意見，當事人均已知悉上述傳聞性質，而均未
    於言詞辯論終結前對該證人審判外之陳述及書面陳述之證據
    能力表示異議，依上開規定，已擬制同意上開證據均有證據
    能力；本院復審酌上開證據作成時，並無不當取得或瑕疵之
    情形，認以之作為本案之證據亦屬適當，是上開證據依刑事
    訴訟法第159條之5規定，均有證據能力。
二、訊據被告乙○○坦承有酒後駕車，及在上開時點與被害人甲
    ○○○發生車禍事故之行為，並供稱：酒駕不安全，有影響
    我駕駛（見偵查卷第7頁）等語，惟矢口否認有何肇事逃逸
    犯行，辯稱：發生車禍後沒有立即走，有打開車窗詢問被害
    人有沒有怎樣，但忘記被害人如何回答，是將車輛停放在距
    離肇事地點不遠的地方，沒有逃逸云云。經查：
  (一)被告酒後駕車之犯行，除據被告坦誠不諱外，被告確因酒後
    操控能力降低，始會在上開交岔路口與被害人甲○○○發生
    交通事故，且其經員警對其施以酒精呼氣濃度測試，測得呼
    氣中酒精濃度高達每公升0.87毫克，且經警具體觀察結果，
    被告有於測試或訊問過程中答非所問、意識不清，或於訊問
    過程中顯出疲態之情形，有呼氣酒精濃度測試單（警卷第10
    頁）及刑法第185條之3案件測試觀察紀錄表（警卷第11頁）
    在卷可稽，足認被告因飲酒已產生駕駛技巧障礙，視覺及行
    為反應能力減低，已達不能安全駕駛動力交通工具之程度。
    被告酒後駕車之公共危險犯行，應堪認定。
  (二)被告與被害人甲○○○發生車禍，致甲○○○跌倒在地，被
    告雖有搖下車窗問甲○○○有無怎樣，但人沒有下車，也沒
    有報警或請救護車到現場即逕行離去，是甲○○○自行記下
    車號並聯絡家人，由先生陪同至警局報案等情，業據證人即
    被害人甲○○○於本院審理中結證明確（見本院卷第34頁）
    。按刑法第185條之4駕駛動力交通工具逃逸罪，其立法理由
    乃「為維護交通安全，加強救護，減少被害人之死傷，促使
    駕駛人於肇事後，能使被害人即時救護，特增設本條」，立
    法者認駕駛人駕車肇事後，倘能將被害人即時救護，或留在
    現場處理，避免後車再次撞擊傷者，均可減輕或避免被害人
    之傷亡，此攸關社會大眾生命、身體之安全，因而將駕車肇
    事逃逸行為，明文規定為犯罪行為加以處罰。本條既是在防
    止逃逸行為所產生之抽象危險，因此所謂「逃逸」，應非指
    行為人有積極「逃亡、隱匿」等阻礙犯罪偵查行為，而係指
    行為人不留在肇事現場為即時救護、避免後車再度撞擊或協
    助相關人員迅速處理事故而離去之行為，蓋此一離去行為可
    能使因肇事所發生之損害有再度擴大之危險（最高法院95年
    度台上字第2193號判決意旨參照）。本件被告明知已與被害
    人甲○○○發生車禍，甲○○○已人車倒地，雖隔著車窗詢
    問甲○○○傷勢，卻未待甲○○○回應，也未通知救護車採
    取救護或其他必要措施，或向警察機關報告或留下聯絡電話
    、地址，即逕行離開肇事現場，遺留受傷之被害人獨自一人
    ，業已產生擴大被害人傷害之危險，其有肇事逃逸之犯行已
    甚灼然。
  (三)被告雖辯稱其只是將車子開到旁邊，是在距離現場不遠的地
    方，並無逃逸云云，然員警係接獲新社派出所轉報稱被害人
    已經知道肇事車輛的所在位置，就是停在新社鄉中129線1.5
    公里處，員警到場後，被告表示在車內休息，是因為車窗遭
    被害人甲○○○之子打破才驚醒，該處距離肇事地點約有2
    公里，以一般行車速度由肇事現場至被告遭查獲地點需駕駛
    10分鐘左右等情，業據證人即到場處理員警林俊仁證述綦詳
    （見本院卷第36-37頁），並有被告平放車輛與肇事地點相
    關位置圖（本院卷第27頁）、沿途照片12張（本院卷第28-3
    0頁）附卷可資參酌，被告在距離肇事地點達2公里處，始因
    自己酒醉無法繼續駕車而將車輛停放路旁，顯已離開肇事現
    場而有逃逸行為無疑，被告上開所辯，誠屬卸責之詞，不足
    採信。此外，復有東勢鎮農會附設醫院診斷證明書（警卷第
    9頁）、道路交通事故調查報告表（警卷第14-17頁）等在卷
    可按，被告上開辯解，顯與事實不符，難以採信，其肇事逃
    逸之犯行，應堪認定。
三、核被告乙○○於飲用酒類後，已達於不能安全駕駛動力交通
    工具之程度，竟猶執意駕車，並於車禍肇事後自現場逃逸，
    所為係犯刑法185條之3之服用酒類重大違背安全駕駛罪及同
    法第185條之4之駕駛動力交通工具肇事致人傷害逃逸罪。被
    告有如犯罪事實欄所示刑案之執行情形，此有台灣高等法院
    被告全國前案紀錄表在卷可按，其受有期徒刑之執行完畢後
    ，5年內再犯本案有期徒刑以上之罪，為累犯，應依刑法第4
    7條第1項之規定加重其刑。被告所犯上開二罪間，犯意各別
    ，行為互殊，應予分論併罰。爰審酌被告飲酒後，精神狀態
    已受相當影響，僅圖一己往來交通之便，率爾駕車，對於道
    路公共安全已生顯著之危險，猶致肇事造成被害人甲○○○
    受傷，且肇事後竟未停留現場或通知員警前來處理，逕自駕
    車逃逸，惡性非輕，且犯後猶飾詞狡辯，態度不佳，惟念及
    被告業已與被害人甲○○○達成和解，賠償損害，經甲○○
    ○表示願意原諒被告，有和解書1紙在卷可稽（見本院卷第1
    9頁及96年10月18日審理筆錄）之犯後態度等一切情狀，分
    別量處如主文所示之刑，並就酒後駕車部分諭知易科罰金之
    折算標準。
乙、不受理部分：
一、公訴意旨另以：被告乙○○於96年7月28日23時15分許，駕
    駛車號OD-0123號自小客車，行經台中縣新社鄉○○路與東
    新路口時，因未注意駕駛人飲用酒類後吐氣所含酒精濃度超
    過每公升0.25毫克即不得駕車及車前狀況，撞擊由甲○○○
    騎乘沿台中縣新社鄉○○路由北往南方向行駛之車號SP9-97
    5號機車，致甲○○○受有右肘3×2公分、右膝3×2公分、
    右足踝3×2公分，及左足2×2公分挫傷等傷害，因認被告乙
    ○○另涉犯刑法第284條第1項之過失傷害罪嫌等語。
二、按告訴乃論之罪，未經告訴者，應諭知不受理之判決，並得
    不經言詞辯論為之，刑事訴訟法第303條第3款、第307條分
    別定有明文。查本件被害人甲○○○於96年7月29日在台中
    縣警察局東勢分局東勢交通小隊製作警詢筆錄時，對於員警
    詢問「有無要向對方乙○○提出傷害告訴」時，被害人甲○
    ○○係答稱「沒有，先看對方有無誠意與我們和解」等語，
    直至96年9月27日第2次至東勢交通小隊製作警詢筆錄時，被
    害人甲○○○係稱「有與對方達成和解，不要提出傷害告訴
    」等語，均有上開警詢筆錄在卷可稽（見警卷第8頁、本院
    卷第25頁），是本件被害人甲○○○就本件過失傷害案件，
    始終未提出告訴，應堪認定。揆諸上開說明，本件過失傷害
    案件既未經告訴，爰不經言詞並論，逕諭知不受理之判決。
據上論斷，應依刑事訴訟法第第299條第1項前段、第303條第3款
、第307條，刑法第185條之3、第185條之4、第41條第1項前段、
第47條第1項，刑法施行法第1條之1，判決如主文。
本案經檢察官丙○○到庭執行職務。
中　　華　　民　　國　　96　　年　　10　　月　　31　　日
                     台灣台中地方法院刑事第二庭
                         審判長法  官  曾佩琦
                               法  官  許金樹
                               法  官  陳姵君
上正本證明與原本無異。
如不服本判決，應於收受送達後10日內向本院提出上訴書狀（應
敘述具體理由並附繕本）。
上訴書狀如未敘述理由，應於上訴期間屆滿後20日內補提理由書
於本院。
                               書記官  莊金屏
中　　華　　民　　國　　96　　年　　10　　月　　31　　日
附錄論罪科刑法條
中華民國刑法第185條之3
服用毒品、麻醉藥品、酒類或其他相類之物，不能安全駕駛動力
交通工具而駕駛者，處1年以下有期徒刑、拘役或3萬元以下罰金
。
中華民國刑法第185條之4
駕駛動力交通工具肇事，致人死傷而逃逸者，處6月以上5年以下
有期徒刑。
